【裁判字號】    97,審訴,444
【裁判日期】    970407
【裁判案由】    偽證等
【裁判全文】
臺灣高雄地方法院刑事判決             97年度審訴字第444號
公  訴  人  臺灣高雄地方法院檢察署檢察官
被      告  乙○○
                      號
上列被告因偽證等案件，經檢察官提起公訴（97年度偵字第69號
），本院判決如下：
    主  文
乙○○共同犯傷害罪，處有期徒刑肆月，如易科罰金，以銀元參
佰元即新臺幣玖佰元折算壹日，減為有期徒刑貳月，如易科罰金
，以銀元參佰元即新臺幣玖佰元折算壹日。
    事  實
一、乙○○為黃武雄之子，黃自濃之兄，渠等與甲○○係分別居
    住於高雄縣大寮鄉○○村○○路219 巷17之1 號及15之1號
    之鄰居，民國95年2 月19日18時30分許，甲○○在高雄縣大
    寮鄉○○村○○路219 巷17號前因傾倒垃圾，於將垃圾桶跨
    越黃自濃停放於上開住宅前車牌號碼0967-XA 號自小客車引
    擎蓋上方時，不慎刮到該自小客車引擎蓋，而引起黃武雄之
    不滿，黃武雄、乙○○即前往甲○○住宅前按門鈴找其理論
    ，雙方因而發生口角，詎黃武雄、乙○○竟共同基於普通傷
    害之犯意聯絡，徒手毆打甲○○之身體，黃自濃聞聲下樓趕
    至該處後，亦與黃武雄、乙○○共同基於普通傷害之犯意聯
    絡，持鋁製球棒毆打甲○○身體，致甲○○受有眉間及左眼
    眶擦傷、右眼眶瘀青、左耳紅腫、右上臂及右前臂紅腫、左
    上臂擦傷、右肩紅腫等傷害。嗣經甲○○報警處理，始悉上
    情。
二、案經甲○○訴由高雄縣政府警察局林園分局報告及臺灣高雄
    地方法院檢察署檢察官自動檢舉偵查後起訴。
    理  由
壹、程序部分：
  (一)本件被告乙○○傷害告訴人甲○○所涉刑法第277 條第1 項
    之傷害罪名，前雖經檢察官於95年5 月29日以95年偵字第10
    377 號為不起訴處分，惟因證人丙○○嗣於檢察官為不起訴
    處分後之96年11月13日，在本院審理96年簡上字第49號被告
    黃武雄等人傷害案件時，翻異前詞，證稱：被告乙○○有傷
    害告訴人等語，檢察官乃以有新證據為由再行提起公訴，要
    與刑事訴訟法第260 條第1 款之規定相符，是檢察官起訴之
    程式合法，合先敘明。
  (二)按被告以外之人於審判外向法官所為之陳述，得為證據，刑
    事訴訟法第159 條之1 定有明文。是本件證人甲○○、許王
    秀聰、丙○○等人於本院審理96年簡上字第49號黃武雄等人
    傷害案件中所為之陳述，依上開規定有證據能力。
貳、實體部分：
一、訊據被告乙○○矢口否認有何上開傷害犯行，辯稱：伊是第
    二個到現場的人，沒有打甲○○，又證人丙○○是因為伊家
    人要求證人處理水溝的事情而心生不滿，才挾怨報復云云，
    惟查：
  (一)上開事實業據證人即告訴人甲○○於另案法院審理中證述：
    「我下去開門後，在我家門前，乙○○出手毆打我」等語（
    見本96年度蒞字卷第11頁），證人許王秀聰於另案法院審理
    中證述：「甲○○一開門，就聽到黃武雄、乙○○在外面罵
    ，罵完後我看到乙○○、黃武雄動手拉甲○○到門外，乙○○出手打甲○○的眼鏡，甲○○頭暈就摸眼睛，他們三個人
    就把他壓在地上」等語（見本96年度蒞字卷第12頁），及證
    人丙○○於另案法院審理中證述：「實際上乙○○在場，而
    且最先出手的就是乙○○、黃武雄」、「他們三個人都有打
    甲○○」等語明確（見本96年度蒞字卷第16頁反面、第17頁
    ），且互核相符。復有國軍高雄總醫院附設民眾診療服務處
    95年2 月19日眾診字第765 、766 號驗傷診斷書、大東醫院
    95年2 月20日診斷證明書各1 紙附卷可參。
  (二)被告雖於本院審理時辯稱：丙○○與伊家間因水溝堵塞之問
    題，致丙○○心生不滿，才挾怨報復證稱伊有毆打甲○○等
    語。查證人丙○○確實有因其做滷味生意，在廚房煮油膩食
    物之緣故，致排放物堵塞被告住處外水溝，且被告之母有與
    丙○○交涉，事後村長也有去找丙○○要求處理，惟丙○○
    對此事甚感抱歉，所以於村長出面時，即拜託村長代為找工
    人處理，且於工人施工完畢後，即由丙○○將工資直接付給
    工人，丙○○與被告及其家人並無為此事爭吵過等情，業據
    證人丙○○證述在卷，而被告亦供稱並無因此事與證人丙○○爭吵過，也不知道其母親有無因此與丙○○吵架等語，堪
    認被告家人與證人丙○○間雖有因水溝堵塞之事有過協商，
    然2 家並無因此爭執、吵架，事後糾紛也和平落幕，實難認
    證人丙○○有何挾怨報復之可能。復佐以證人丙○○於2 次
    作證前，檢察官、法官均有告知其做偽證之處罰，此有筆錄
    在卷可憑，而偽證罪之處罰較傷害罪為重，證人丙○○明知
    其前後證述不符，將受偽證罪之處罰，仍於法院另案審理時
    為與先前不同之證述，事後亦經檢察官以偽證罪名提起公訴
    等情，足證證人丙○○事後於本院
    法官前所為之陳述為實在。是被告上開辯辭顯不足採信。
  (三)共同被告黃武雄、黃自濃雖亦否認有共同毆打告訴人之犯行
    ，惟查渠等2 人有共同傷害告訴人之事實，亦據證人許通洲
    、許王秀聰、丙○○證述在卷，且互核相符。況被告黃武雄
    於檢察官偵訊時、法院調查、審理時所為之陳述前後不一，
    供詞前後反覆矛盾，是否真實可信，殊非無疑。又被告黃武
    雄、黃自濃共犯本件傷害犯行，亦經本院以96年度簡上字第
    49號判決有罪確定，是渠等辯解不足採信。
  (四)綜上，被告與被告黃武雄、黃自濃共同傷害告訴人之犯行，
    事證明確，堪予認定，應依法論科。
三、被告行為後，刑法及刑法施行法業於94年2 月2 日修正公佈
    ，並於95年7 月1 日施行，參酌最高法院95年5 月23日刑事
    庭第8 次會議決議，修正後刑法第2 條第1 項之規定，係規
    範行為後法律變更所生新舊法律比較適用之準據法，於新刑
    法施行後，應適用修正後刑法第2 條第1 項之規定，為「從
    舊從輕」之比較。查刑法第33條第5 款業已修正施行，修正
    後刑法第33條第5 款規定「罰金：新臺幣1,000 元以上，以
    百元計算之。」，與修正前刑法第33條第5 款規定「罰金：
    1 元以上。」不同。比較新舊法結果，本案關於刑法第277
    條第1 項法定刑罰金部分以舊法較有利於被告。
四、核被告乙○○所為，係犯刑法第277 條第1 項之傷害罪。其
    就上開傷害犯行，與另案被告黃武雄、黃自濃間有犯意之聯
    絡及行為之分擔，均為共同正犯 (不生比較新舊法之問題)
    。爰審酌被告乙○○僅因細故，即與其父、弟共同傷害告訴
    人之身體，及迄今未與告訴人達成和解，且犯後未坦承犯行
    ，態度不佳，惟念被告並無前科紀錄，素行良好，有臺灣高
    等法院被告前案紀錄表附卷可稽等一切情狀，量處如主文所
    示之刑，併諭知易科罰金之折算標準（依被告行為時之刑法
    第41條第1 項、罰金罰鍰提高標準條例第2 條規定，係以銀
    元100 元、200 元或300 元，即新臺幣300 元、600 元或
    900 元折算1 日；依修正後刑法第41條第1 項，則係以新臺
    幣1,000 元、2,000 元或3,000 元折算1 日，經比較新舊法
    ，以被告行為時之法律對被告較為有利。），以資懲儆。另
    查被告所為上開犯行，其犯罪時間係於96年4 月24日以前，
    合於中華民國九十六年罪犯減刑條例之規定，應依該條例第
    2 條第1 項第3 款之規定，減其宣告刑2 分之1 。又黃自濃
    持以傷害之球棒並未扣案，為免執行之困難，爰不為沒收之
    宣告。
據上論斷，應依刑事訴訟法第299 條第1 項前段、刑法第2 條第
1 項、第28條、第277 條第1 項，修正前刑法第41條第1 項前段
，刑法施行法第1 條之1 ，廢止前罰金罰鍰提高標準條例第2 條
，中華民國九十六年罪犯減刑條例第2 條第1 項第3 款、第7 條
，判決如主文。
本案經檢察官鄭益雄到庭執行職務。
中    華    民    國    97    年    4     月    7     日
                  刑事第七庭    法  官  李淑惠
以上正本證明與原本無異。
如不服本判決應於收受本判決後10日內向本院提出上訴書狀，並
應敘述具體理由，如未敘述上訴理由者，應於上訴期間屆滿後20
日內補提理由書狀於本院（均須按他造當事人之人數附繕本）「
切勿逕送上級法院」。
中    華    民    國    97    年    4     月    7     日
                                書記官  王淑娟
附錄本件論罪科刑之法條：
中華民國刑法第277條第1項
傷害人之身體或健康者，處 3 年以下有期徒刑、拘役或 1 千
元以下罰金。


司法院資訊處製作；財團法人民間司法改革基金會備份。
